臺灣新竹地方法院刑事判決　　　　　　　 94年度易字第302號
公　訴　人　臺灣新竹地方法院檢察署檢察官
被　　　告　乙○○
選任辯護人　陳傳中律師
上列被告因詐欺等案件，經檢察官提起公訴（93年度偵字第3834
號），本院判決如下：
    主  文
乙○○無罪。
    理  由
一、公訴意旨略以：被告乙○○於民國92年間，在鼎鏗精密工業
    股份有限公司（以下稱鼎鏗公司）擔任生管部課長職務，竟
    基於意圖為自己不法所有之概括犯意，連續於92年5月29日
    及30日，將其業務上所持有編號CE26-202號零件數量為4,83
    6個及6,297個（下稱2筆零件）侵占入己，且明知並未將上
    揭零件送至外包修檢，亦未將前開零件入庫，仍在其所掌管
    外包修剪紀錄表上填載上揭零件送外包修剪金額分別為新臺
    幣（下同）242元、315元之紀錄後，於92年5、6月間持該修
    剪紀錄表向不知情之鼎鏗公司會計人員請領外包修檢費用，
    使鼎鏗公司陷於錯誤而交付上述金額。因認被告乙○○涉犯
    刑法第339條第1項詐欺取財罪嫌及刑法第336條第2項業務侵
    占罪嫌云云。
二、按犯罪事實應依證據認定之，無證據不得認定犯罪事實，刑
    事訴訟法第154條第2項定有明文。又事實之認定，應憑證據
    ，如未能發現相當證據，或證據不足以證明，自不能以推測
    或擬制之方法為裁判基礎；且認定犯罪事實所憑之證據，雖
    不以直接證據為限，間接證據亦包括在內，然無論直接或間
    接證據，其為訴訟上之證明，須於通常一般之人均不致於有
    所懷疑，而得確信其為真實之程度者，始得據之為有罪之認
    定；又認定不利於被告之事實，須依積極證據，苟積極證據
    不足為不利於被告之認定時，即應為有利於被告之認定，更
    不必有何有利之證據；且認定犯罪事實應依證據，為刑事訴
    訟法所明定，故被告否認犯罪事實所持之辯解，縱屬不能成
    立，仍非有積極證據足以證明其犯罪行為，不能遽為有罪之
    認定；已有最高法院40年臺上字第86號、30年上字第816號
    、76年臺上字第4986號、30年上字第1831號判例可資參照。
三、公訴人認被告乙○○涉犯刑法第339條第1項詐欺取財罪嫌及
    刑法第336條第2項業務侵占罪嫌，所提出之證據即（一）被
    告乙○○偵查中坦承任職於鼎鏗公司期間，以上述包修檢資
    料請領費用等情。（二）告訴人之公司負責人甲○○偵查中
    指訴。（三）證人己○○偵查中證詞。（四）證人葉淑宜偵
    查中證述。（五）證人丙○○偵查中證詞。（六）證人張堂
    樂偵查中證詞。（七）鼎鏗公司外包修檢紀錄表影本、入庫
    紀錄表影本及被告領取薪資清單影本各1份。並於本院審理
    時聲請傳訊丁○○到庭作證，均為公訴人據為認定被告乙○○涉犯公訴人上開所指犯嫌之論據。
四、訊據被告乙○○固不否認於92年間，在告訴人鼎鏗公司擔任
    生管部課長職務並於92年5、6月間有以登載編號CE26-202號
    零件外包修檢數量為4,836個及6,297個之外包修檢費用各24
    2元、315元於外包修檢紀錄表上向鼎鏗公司請領外包修檢費
    用等情，惟堅詞否認有何公訴人所指之上開犯行，辯稱：上
    揭2筆零件未記載於入庫紀錄表係因該2筆零件報廢；復又辯
    稱：該2筆零件可能係因與他人負責外包修剪之他筆零件一
    同入庫而一併紀錄等語。經查：
（一）被告乙○○有以記載「日期: 5/29；產品編號CE26-202；
      數量4836；單價0.05；小計242」、「日期: 5/30；產品
      編號CE26-202；數量6297；單價0.05；小計315」內容之
      外包修剪錄表向之鼎鏗公司會計人員請領外包修檢費用，
      鼎鏗公司有將該2筆修剪費用計入被告薪資發放等事實，
      業據被告自偵查中（93年度他字第528號卷第14頁）乃至
      於本院準備程序時所供述該2筆修剪費用已經領取等情（
      見本院95年8月2日準備程序筆錄）明確，復有鼎鏗公司92
      年5月份外包修剪紀錄表影本、鼎鏗公司93年5月份領取薪
      資清單影本各1件在卷（93年度他字第528號卷第6、16頁
      ）中可按。
（二）告訴人鼎鏗公司工廠所生產之塑膠零件，係由被告所擔任
      生管部課長統籌按照客戶所下訂單需求之優先順序負責發
      包給一般家庭代工修剪，而鼎鏗公司工廠所生產之塑膠零
      件於送家庭代工外包修剪前，並未為數量清點亦未製作任
      何數量上紀錄，鼎鏗公司並未要求被告對於拿多少零件送
      外包修剪應先登記並加以控管，係待零件修剪送回公司後
      ，經過品管確認係合格產品後，由被告填寫外包修剪紀錄
      表按月向公司請領修剪費用並將零件入庫，填寫入庫紀錄
      表等情，亦經證人即鼎鏗公司經理丙○○於本院審理時證
      述明確。核與證人即當時任鼎鏗公司職員戊○○於本院審
      理時所證述係依據外包修剪零件於外包時並未清點數量亦
      未作紀錄，而依檢修紀錄表發放修剪費用等情及證人即告
      訴人鼎鏗公司外包修剪之家庭代工丁○○於本院審理時所
      證述於領取外包修剪零件時並未計算數量且被告未告知所
      交付之零件之數量或重量等情相符。是依上揭證人所證述
      告訴人鼎鏗公司由該公司工廠所生產之零件送外包修剪之
      過程以觀，鼎鏗公司實際上並無法確認有多少數量零件從
      工廠生產出來，又有多少數量零件送外包修剪，一直要到
      外包修剪之零件送回公司時，才進行清點的動作而填寫外
      包修剪紀錄表，並進行入庫即將零件存放入倉庫，紀錄在
      入庫紀錄表上。是就零件送外包修剪之過程而言，唯一之
      書面記錄為外包修剪紀錄表，而本案於外包修剪紀錄表上
      確實記載92年5月29日及30日送修剪該2筆零件，且被告於
      偵查中已供稱該2筆零件係由其自己進行修剪並登載於外
      包修剪紀錄表上，則被告所言，亦與外包修剪紀錄表上記
      載相互吻合。雖告訴人鼎鏗公司92年2月24日至92年9月22
      日間入庫紀錄表上並無上揭2筆零件於外包修剪送回入庫
      之紀錄，但入庫紀錄表係用以表示該零件入庫之記載，而
      非該零件送修剪之紀錄，所以入庫紀錄表上未登載上揭2
      筆零件入庫記錄，並不能表示該2筆零件未送修剪，是尚
      不能以入庫記錄表上並無入庫記錄之記載，遽以臆測推斷
      上2筆零件未送外包修剪。
（三）依告訴人所提出之鼎鏗公司92年2月24日至92年9月22日間
      入庫紀錄表，其中連續記載: 7月18日庫存23,042個；7月
      28日出庫1,000個，庫存數量為6,500個，惟依計算其庫存
      數量應為22,042個，就所記載之庫存數量僅6,500個，其
      中已短少15,542個；而後之接續記載8月4日出庫2,500個
      然庫存數量卻又記載為5,000個，惟依計算其庫存數量應
      為之4,000個，就所記載之庫存數量5,000個其中已多出1,
      000個等情，亦有該入庫記錄表正本及影本（93年度他字
      第528號卷第17頁）在卷可按，是該入庫紀錄表之記載本
      身即有明顯錯誤，且該入庫紀錄表有3處以修正液修正部
      分亦未見由修正之人用章或簽名，亦見該入庫紀錄表記載
      並非嚴謹。又被告供稱：公司並未對庫存零件進行盤點等
      情，核與證人戊○○於本院審理時所證述：公司未進行盤
      點等情相符。而證人丙○○雖於本院審理時證稱：每年6
      月底或12月底，針對目前工廠內已成為成品部分，就是對
      修剪完成已入庫並支付修剪費用部份才有進行盤點，如盤
      點數量不一致時，必須修正，由其簽字。如有進行盤點，
      就直接記載在入庫紀錄表上，而上揭入庫紀錄表於7月28
      日所記載之「盤點」字樣係被告所為盤點動作，並非公司
      所為，除被告自己所為盤點外，公司並未再進行1次盤點
      等情，惟上揭入庫紀錄表中確實並無證人丙○○署名記載
      盤點之情形，顯然92年5、6月間證人丙○○並未就庫存編
      號CE26-202號零件之庫存數量進行盤點。則依上所述，該
      入庫紀錄表是否與鼎鏗公司當時倉庫內實際零件編號CE26
      -202號零件之庫存量相符，已非無疑問。是上揭92年5月2
      9日及30日於上揭修剪紀錄表中所記載之2筆零件究竟有無
      入庫顯難僅依該入庫紀錄表來加以認定。
（四）被告於偵查中供稱: 外包修剪回來之零件其不一定馬上清
      點等語。而參以證人丁○○於本院審理時亦證稱: 修剪完
      成之零件送回公司交給被告時，被告並未當面清點數量，
      等被告有空時再清點等語，是雖依證人丙○○、戊○○上
      所證述零件修剪後送回公司時，應填具修剪紀錄表並將零
      件入庫，同時填寫入庫記錄表，惟實際上被告負責該項業
      務執行之時，有未同時完成上揭檢查零件填寫修剪紀錄表
      並同時立即入庫並填寫入庫記錄表之情形發生應可認定，
      再參以上揭入庫記錄表中並有記載入出庫與庫存數量不一
      致之情形，則入庫記錄表中並無該2筆零件入庫之記載，
      究竟是有入庫而未登載或是根本未入庫? 已然存疑。
（五）告訴人鼎鏗公司關於零件外包修剪送回公司後入庫，填寫
      外包修剪紀錄表及入庫紀錄表等作業流程，業經證人丙○○、戊○○、己○○分別證述明確，核與被告所供大致相
      符，惟鼎鏗公司於被告任職期間就該零件生產、外包修剪
      、請領修剪費用、入庫、填寫入庫紀錄均由被告1人負責
      ，並無盤點、稽核等其他內部控管機制，而證人丙○○、
      戊○○、己○○，均未於被告負責上揭2筆零件外包修剪
      入庫等作業時，同時負責該2筆作業或查核之工作，另證
      人張堂樂於偵查中證述：該外包修剪紀錄表由生管部門填
      寫而品管部門負責抽檢，而修剪紀錄表上有關品管判定部
      分並非由其親自蓋印等語，是究竟於修剪紀錄表上所記載
      2筆送外包修剪之零件是否真正已由公司工廠生產？是否
      真正送外包修剪？是否真正於修剪後送入倉庫儲存？等情
      形，已難僅依上揭證人之證述內容加以認定。
（六）告訴人鼎鏗公司外包修剪零件送回公司時或有零件部分係
      屬瑕疵而需再送修剪，並無直接報廢之情形，業據證人丙○○、戊○○及丁○○證述明確，且依常理而言，本案2
      筆送修剪之零件總計11,133個均為瑕疵品均報廢，亦不合
      常情。是被告辯稱：上揭二筆零件未記載於入庫紀錄表係
      因該2筆零件報廢云云，與事實未合。被告復辯稱：該2筆
      零件可能係因與他人負責外包修剪之他筆零件一同入庫而
      一併紀錄云云。惟觀以上揭入庫記錄表記載自5月20日有2
      ,620 個零件入庫後，下一個登載入庫記錄之時間為6月6
      日，入庫數量為8,000個，而本案2筆零件數量加總為11,1
      33個，亦超過上揭登載之8,000個, 是被告上揭所辯亦無
      法採信。惟告訴人鼎鏗公司零件外包修剪及入庫流程當時
      均由被告負責處理等情，亦經證人戊○○於偵查中（93年
      度偵字第3834號卷第15頁）證述及證人丙○○於本院審理
      時證述該公司生管部是由被告負責等語明確。則被告負責
      告訴人鼎鏗公司零件外包修剪及入庫之業務，其屬於例行
      性，反覆性且數量種類繁雜之業務，則證人對於本案2筆
      零件究竟係因何未登載於入庫記錄當中，有記憶不清之情
      形，乃屬常情，基於無罪推定原則，尚難僅因被告對於本
      案2筆零件因何未登載於入庫記錄之原因反覆而無法採信
      ，而直接認定被告有為公訴人所指之詐欺及業務侵占犯行
      。
（七）綜上所述，依上揭證人之證述，並無法證明被告未將上揭
      外包修剪紀錄表上所記載上揭2筆零件送修剪，而依被告
      供述該2筆零件確已送修剪，並與僅存之修剪紀錄表相符
      情形下，基於上揭無罪推定原則，尚難僅以上揭外包修剪
      紀錄表及入庫紀錄表就上揭2筆零件之記載雖不一致，遽
      以認定被告有公訴意旨所指係以謊稱將該2筆另件送修剪
      之方式，使告訴人鼎鏗公司會計人於陷於錯誤而交付修剪
      費用共557元予被告之犯行。另由於告訴人鼎鏗公司上揭
      入庫紀錄表記載本身即有錯誤，且告訴人鼎鏗公司亦未進
      行盤點等查核作業，而上揭證人均未實際參與該2筆零件
      之入庫作業，基於上揭無罪推定原則，則尚難以入庫記錄
      表中並無記載上揭2筆零件，而遽以臆測推論被告有公訴
      人所指將業務上所持有該2筆零件侵占入己之犯行。是公
      訴人所援證據均不足以積極證明被告有何詐欺、業務侵占
      之犯行，本院復查無其他積極證據證明被告有何公訴人所
      指之犯行，揆諸上揭說明，不能證明被告犯罪，依法自應
      為被告無罪之諭知。
五、依刑事訴訟法第301條第1項，判決如主文。
本案經檢察官林鳳師到庭執行職務。
中　　華　　民　　國　　96　　年　　2 　　月　　27　　日
                  刑事第二庭  審判長法　官　賴淑敏
                                    法  官  鄭子俊
                                    法  官  方鴻愷
以上正本證明與原本無異。
如不服本判決應於收受本判決後十日內向本院提出上訴書狀，其
未敘述上訴理由者，並得於提起上訴後十日內向本院補提理由書
狀( 均須按他造當事人之人數附繕本 )「切勿逕送上級法院」。
中　　華　　民　　國　　96　　年　　3 　　月　　1 　　日
                                    書記官  吳美雲
